【裁判字號】    98,交易,777
【裁判日期】    990406
【裁判案由】    過失傷害
【裁判全文】
臺灣板橋地方法院刑事判決             98年度交易字第777號
公  訴  人  臺灣板橋地方法院檢察署檢察官
被      告  甲○○
上列被告因過失傷害案件，經檢察官提起公訴（98年度調偵字第
1407號），被告於本院準備程序進行中就被訴事實為有罪之陳述
，經本院裁定改依簡式審判程序審理，並判決如下：
    主  文
甲○○因過失傷害人致重傷，處有期徒刑伍月，如易科罰金，以
新臺幣壹仟元折算壹日。
    事  實
一、甲○○於民國98年1 月24日早上6 時20分許，駕駛車牌號碼
    5370-RJ 號自小客車，沿臺北縣三重市○○路往頂崁街之方
    向行駛，行經忠孝路與三民街路口欲左轉進入三民街時，本
    應注意汽車行經行人穿越道，遇有行人穿越時，無論有無交
    通指揮人員指揮或號誌指示，均應暫停讓行人先行通過，且
    應注意車前狀況，並隨時採取必要之安全措施，而依當時晨
    間有暮光、視距良好、柏油路面乾燥無缺陷，亦無障礙物之
    情，並無不能注意之情況，竟疏未注意，貿然左轉，致撞擊
    左前方正由東往西方向穿越行人穿越道之行人鄭森禮，鄭森
    禮遭撞擊倒地後，受有頭部外傷顱內出血、意識不清、肢體
    癱瘓及無行為能力之重大難治傷害。甲○○並於事故發生後
    ，警方據報前往肇事現場處理時，當場承認為肇事人，對於
    未發覺之罪自首而接受裁判。
二、案經鄭森禮之配偶乙○○○訴由臺北縣政府警察局三重分局
    移送臺灣板橋地方法院檢察署檢察官偵查起訴。
    理  由
一、上揭事實，業據被告甲○○於本院審理中供承不諱，並有臺
    北縣政府警察局三重分局道路交通事故現場圖、道路交通事
    故調查報告表（一）、（二）、道路交通事故談話記錄、現
    場照片20幀、馬偕紀念醫院淡水分院診斷證明書、台北市立
    萬芳醫院- 委託財團法人私立臺北醫學大學辦理診斷證明書
    及臺北縣政府警察局北縣警交字第C00000000 號舉發違反道
    路交通管理事件通知單各1 份附卷可稽。復按汽車行經行人
    穿越道，遇有行人穿越時，無論有無交通指揮人員指揮或號
    誌指示，均應暫停讓行人先行通過；且汽車行駛時，駕駛人
    應注意車前狀況，並隨時採取必要之安全措施，道路交通安
    全規則第103 條第2 項、第94條第1 項分別定有明文，被告
    係經測驗合格順利領取駕駛執照者，對此亦理當知之甚詳，
    駕車時自應注意上揭規定並確實遵守之，又本件交通事故發
    生當時晨間有暮光、視距良好、柏油路面乾燥無缺陷，亦無
    障礙物，有前揭道路交通事故調查報告表（一）1 份在卷可
    佐，被告自無不能注意之情事，竟疏未注意上述注意義務而
    致肇生本案道路交通事故，顯見被告就本件道路交通事故之
    發生確有過失，且本案經送臺灣省臺北縣區車輛行車事故鑑
    定委員會鑑定亦認：被告駕駛自用小客車，行經劃設有行人
    穿越道路口，未暫停讓行人先行通過，撞擊行走在行人穿越
    道上之行人，為肇事主因，此有上開單位98年8 月25日北縣
    鑑字第0985180942號鑑定意見1 份在卷可參，益證被告駕車
    確有過失。又被害人鄭森禮遭撞擊後，確實受有頭部外傷顱
    內出血、意識不清、肢體癱瘓、無行為能力之傷害，有台北
    市立萬芳醫院- 委託財團法人私立臺北醫學大學辦理99年2
    月12日萬院醫病字第099000219 號函及診斷證明書各1 份在
    卷可參，自足認被害人所受身體傷害，已達重大難治之重傷
    程度。綜上，顯見被告就本件道路交通事故之發生確有過失
    ，且被告未盡其上述注意義務肇事致被害人受有前開重傷害
    ，二者間具有相當因果關係，應堪認定，被告上開自白核與
    事實相符，應堪採信。本件事證明確，被告犯行洵堪認定，
    應予依法論科。
二、核被告甲○○所為，係犯刑法第284 條第1 項後段之過失致
    重傷罪。本案被害人鄭森禮所受傷害已達重大難治之重傷害
    程度，詳述如前，起訴書認被告僅涉犯刑法第277 條第1 項
    前段之過失傷害罪，容有違誤，惟其起訴之基本社會事實同
    一，本院爰變更起訴法條為刑法第277 條第1 項後段之罪，
    併此敘明。另被告駕駛汽車行經行人穿越道不依規定讓行人
    優先通行，因而致人受傷，依法應負過失致重傷害之刑事責
    任，依道路交通管理處條例第86條第1 項之規定加重其刑至
    二分之一。又被告於肇事後，犯罪未被發覺前，即向據報前
    往現場處理事故之警員坦承肇事，此有臺北縣政府警察局三
    重分局道路交通事故肇事人自首情形記錄表乙份在卷可稽，
    其對未發覺之犯罪自首而接受裁判，爰依刑法第62條前段之
    規定減輕其刑，並依法先加後減之。爰審酌被告前無犯罪紀
    錄，素行良好，有臺灣高等法院被告前案記錄表1 份在卷可
    稽，被告駕車未注意車前狀況，且於行經行人穿越道時未依
    規定禮讓行人優先通行，過失程度非輕，被害人所受身體傷
    害非輕，且被告迄今雖已賠償75萬元，惟尚未與被害人達成
    和解賠償其全部損失，此據告訴代理人於本院審理中陳明在
    卷，及被告犯罪後坦承犯行之態度等一切情狀，量處如主文
    所示之刑，並諭知易科罰金之折算標準，以資懲儆。
據上論斷，應依刑事訴訟法第273 條之1 第1 項、第299 條第1
項前段、第300 條，刑法第284 條第1 項後段、第62條前段、第
41條第1 項前段，道路交通管理處罰條例第86條第1 項，刑法施
行法第1 條之1 第1 項、第2 項前段，判決如主文。
本案經檢察官林常智到庭執行職務。
中    華    民    國    99    年    4     月    6     日
                  交通法庭法  官  俞秀美
以上正本證明與原本無異。
如不服本判決，應於判決送達後10日內敘明上訴理由，向本院提
出上訴狀 (應附繕本) ，上訴於臺灣高等法院。其未敘述上訴理
由者，應於上訴期間屆滿後20日內向本院補提理由書「切勿逕送
上級法院」。
                          書記官  謝怡貞
中    華    民    國    99    年    4     月    6     日
附錄本案論罪科刑之法條：
中華民國刑法第284條
因過失傷害人者，處 6 月以下有期徒刑、拘役或 5 百元以下罰
金，致重傷者，處 1 年以下有期徒刑、拘役或 5 百元以下罰金
。
從事業務之人，因業務上之過失傷害人者，處 1 年以下有期徒
刑、拘役或 1 千元以下罰金，致重傷者，處 3 年以下有期徒刑
、拘役或 2 千元以下罰金。

司法院資訊處製作；財團法人民間司法改革基金會備份。
